【裁判字號】    90,交抗,341
【裁判日期】    900914
【裁判案由】    違反道路交通管理處罰條例
【裁判全文】
臺灣高等法院交通法庭刑事裁定                      九十年度交抗字第三四一號
    抗  告  人
    即受處分人  甲○○
右列抗告人因違反道路交通管理處罰條例案件，不服臺灣桃園地方法院中華民國九十
年七月九日裁定（九十年度交聲字第九三號）提起抗告，本院裁定如左：
    主  文
原裁定撤銷，發回台灣桃園地方法院。
    理  由
一、本件抗告意旨略以：原裁定認本案抗告人即受處分人甲○○所提出之異議，非道
    路交通案件處理辦法所稱之交通案件，惟依道路交通案件處理辦法第二條第一項
    之規定，凡違反道路交通管理處罰條例經相關機關處罰後所為之聲明異議，均為
    交通案件，原判決以未經裁決即非交通案件，即有疑義；況裁決非必形諸文書，
    本件受處分人係依原舉發違規之通知書所載，遵期至桃園監理站聽候裁決，經承
    辦人裁罰新台幣一千二百元，何能謂無裁決，苟認非裁決，則對受處分人處罰之
    根據為何，為此，提起抗告。
二、按道路交通案件處理辦法所稱之交通案件，除道路交通刑事案件外，尚包括違反
    道路交通管理處罰條例經公路主管機關或警察機關或其聯合設置之裁決機關處罰
    後，聲明異議之案件，是舉凡對因違反道路交通管理處罰條例而遭受相關機關處
    罰所為不服之聲明，均屬上開辦法所指聲明異議之交通案件，至該聲明不服之異
    議，其提出是否合於法律有關期間、格式等之規定，則屬該異議是否合法之問題
    ，究難執以遽認徒以該異議非屬聲明異議之交通案件。查本案受處分人因裝用雷
    達感應器，經桃園監理站處以罰鍰，其因而對該處罰聲明不服提出異議，原審徒
    以原處罰機關未為裁決為由，認其異議非屬交通案件處理辦法所指之聲明異議，
    已非無研求之餘地；尤以法院辦理交通聲請異議案件，準用刑事訴訟法有關之規
    定，惟原審並未依法傳訊證人即桃園監理站之經辦員黃雅貞，並命其具結，逕以
    書記官與該證人之電話紀錄，即謂本件原處罰機關並未為裁決一事，業據證人黃
    雅貞證述無訛云云，其程序亦有未合，抗告意旨指摘原裁定不當，尚非無據。原
    裁定既有可議，自應由本院予以撤銷，發回原審法院更為適法之裁定。又受處分
    人苟確於原處分機關作成裁決前，即自行繳納罰鍰，則此情形是否合於異議當時
    有效之違反道路交通管理事件統一裁罰標準及處理細則第四十八條之規定，而有
    該細則第五十八條自行繳納罰鍰不得再行異議規定之適用，亦宜一併查明。
三、據上論斷，應依刑事訴訟法第四百十三條前段，裁定如主文。
中    華    民    國      九十      年      九      月      十四        日
                              臺灣高等法院交通法庭
                                  審判長法  官  許  增  男
                                        法  官  黃  鴻  昌
                                        法  官  蔡  彩  貞
右正本證明與原本無異。
不得再抗告。
                                        書記官  張  淑  芬
中      華      民      國      九十     年    九     月      二十      日


司法院資訊處製作；財團法人民間司法改革基金會備份。
